臺灣板橋地方法院交通事件裁定　　　 100年度交聲字第2969號
原處分機關　交通部公路總局臺北區監理所
受處分人即
異　議　人　許博景
上列受處分人因違反道路交通管理處罰條例事件，對於交通部公
路總局臺北區監理所民國九十四年三月二十九日所為之裁決（北
監自裁字第裁40-CG0000000號）、九十五年十一月十日所為之裁
決（北監自裁字第裁40-CG0000000號），聲明異議，本院裁定如
下：
    主  文
異議均駁回。
    理  由
一、聲明異議意旨如聲明異議狀所載（如附件）。
二、按受處分人不服道路交通管理處罰條例第八條所定主管機關
    所為之處罰者，得於接到裁決書之翌日起二十日內，向管轄
    地方法院聲明異議，道路交通管理處罰條例第八十七條第一
    項定有明文。次按法院認聲明異議不合法律上之程式或其異
    議權已經喪失者，應以裁定駁回之，但其不合法律上之程式
    可補正者，應先定期命為補正，逾期不補正者，即予駁回，
    道路交通事件處理辦法第十七條亦定有明文。
三、經查：
  (一)按送達，於應受送達人之住居所、事務所或營業所為之；於
    應送達處所不獲會晤應受送達人時，得將文書付與有辨別事
    理能力之同居人、受僱人或應送達處所之接收郵件人員；送
    達，不能依前二條規定為之者，得將文書寄存送達地之地方
    自治或警察機關，並作送達通知書兩份，一份黏貼於應受送
    達人住居所、事務所、營業所或其就業處所門首，另一份交
    由鄰居轉交或置於該送達處所信箱或其他適當位置，以為送
    達。前項情形，由郵政機關為送達者，得將文書寄存於送達
    地之郵政機關，行政程序法第七十二條第一項前段、第七十
    三條第一項、第七十四條第一項及第二項亦分別定有明文。
    又處理違反道路交通管理事件有關文書送達之程序，依行政
    程序法之規定，違反道路交通管理事件統一裁罰基準及處理
    細則第五條亦定有明文。揆諸前揭法條規定，有關違反道路
    交通管理事件裁決書之送達，自應適用行政程序法有關文書
    送達之程序。
  (二)綜上說明，就本件受處分人即異議人許博景聲明異議之違規
    事實及處罰係原處分機關交通部公路總局臺北區監理所九十
    四年年三月二十九日北監自裁字第裁40-CG0000000號違反道
    路交通管理事件裁決書（下稱第一裁決書）及九十五年十一
    月十日北監自裁字第裁40-CG0000000號違反道路交通管理事
    件裁決書（下稱第二裁決書）之內容聲明異議，而上開二件
    裁決書經原處分機關先後向異議人當時位在臺北市○○區○
    ○街五十號七樓之二十六之戶籍地寄送，嗣第一裁決書因未
    會晤異議人本人，而由郵政機關於九十四年三月三十日將上
    開文書交予有辨別事理能力之受僱人即春暉大樓B 區管理委
    員會之大樓管理員蓋章、簽名收受；另第二裁決書亦係寄送
    異議人上址戶籍地，惟因於該應送達處所不獲會晤應受送達
    人即異議人、同居人、受僱人或應送達處所之接收郵件人員
    ，而於九十五年十一月十六日將第二裁決書寄存送達地之郵
    政機關，並作送達通知書兩份，一份黏貼於應受送達人住所
    門首，另一份置於該送達處所信箱或其他適當位置，以為送
    達。再者，第一裁決書裁處所依據之臺北縣警察局舉發違反
    道路交通管理事件通知單（下稱第一舉發通知單）係於九十
    二年十二月三十一日合法寄存送達於異議人當時戶籍地即臺
    北縣永和市（改制後為新北市永和區○○○路二九八號；第
    二裁決書裁處所依據之臺北縣警察局舉發違反道路交通管理
    事件通知單（下稱第二舉發通知單）亦係於九十四年五月二
    十日交由異議人當時位在臺北市○○區○○街五十號七樓之
    二十六之戶籍地之有辨別事理能力之受僱人即春暉大樓B區
    管理委員會之大樓管理員蓋章、簽名收受一情，有異議人個
    人基本資料查詢結果、遷徙紀錄資料查詢結果、第一、第二
    裁決書、第一、第二舉發通知單及郵政掛號郵件收件回執、
    送達證書影本等件在卷足憑。異議人就此雖以：裁決書送達
    證明40-CG0000000為管委會代收；40-CG0000000為郵局寄存
    送達。異議人於九十三年間（九十三年三月六日起）即將上
    址戶籍地房屋出租，當日起數次口頭向該大樓管委會終止大
    樓代收信件的委任關係，並在九十三年五月十日並發存證信
    函，當場交付管委會。於九十四、九十五年間因管委會不察
    代收，即異議人舉證郵寄送達證明，但並未交付異議人。由
    此可證，此罰單寄存大樓管委會根本沒有被領取，異議人當
    然不知情，應歸責大樓管委會，導致異議人未收信，卻要異
    議人為此負責，不合理也不合法。40-CG0000000，九十五年
    十一月十六日因管委會未代收，改採寄存送達，但異議人並
    未看到張貼資料，而未領取該信件。由此可證，異議人並未
    看到罰單和舉證。第三人過失代收信件，異議人不知該郵件
    ，當然亦未向管委會領取。依據不當聯結禁止原則和行政自
    我拘束原則，不能因為習慣可受委任或代理的第三人代收信
    件，依據行政法規就推論異議人有委任或代理收取信件，進
    而認為是送達完成云云。惟查，本件第一、第二裁決書既由
    原處分機關依前揭行政程序法規定辦理，依法自已生合法送
    達之效力，並不因受處分人即異議人實際上有無收受而異。
    又住戶與大樓管理委員會關於信件代收事務關係是否終止，
    外人無從探悉，況異議人僅將終止處理事務意思通知該大樓
    管理委員會，並未對外公示周知，亦未依法向監理機關申請
    變更住所，行政機關無從查知異議人已有遷址事實，異議人
    所為即無法發生外部效力，自不得以此指摘第一、第二裁決
    書之行政處分送達效力有何瑕疵存在。是依前揭說明，堪認
    原處分機關業將第一、第二裁決書均已依前揭行政程序法相
    關規定辦理，合法送達異議人，是第一、第二裁決書均已合
    法送達並生效力。惟受處分人遲至一００年八月二十五日始
    具狀聲明異議，有本件聲明異議狀之臺北區監理所收文章戳
    日期可憑，揆諸前開說明，本件聲明異議顯已逾二十日之異
    議期間。又此一法定不變之異議期間為交通聲明異議事件之
    程序規定，為交通聲明異議之合法要件，依先程序後實體之
    法理，本件聲明異議程序既不合法定程式，法院即毋庸審酌
    實體事項之有無理由。本件聲明異議因逾越異議期間已無從
    補正，應從程序上予以駁回，就原處分機關所為之實質處分
    是否適當，亦無從予以審理，附予敘明。
據上論斷，應依道路交通管理處罰條例第八十七條第二項，道路
交通事件處理辦法第十七條，裁定如主文。
中    華    民    國   100    年    9     月    6     日
                  交通法庭    法  官  林家賢
以上正本證明與原本無異。
如不服本裁定，應於送達後五日內，向本院提出抗告狀。
                              書記官  許清秋
中    華    民    國   100    年    9     月    6     日